【裁判字號】    98,易,1206
【裁判日期】    981207
【裁判案由】    恐嚇等
【裁判全文】
臺灣高雄地方法院刑事判決              98年度易字第1206號
公  訴  人  臺灣高雄地方法院檢察署檢察官
被      告  己○○
上列被告因恐嚇等案件，經檢察官提起公訴（98年度偵字第2147
4 號），本院判決如下：
    主  文
己○○犯恐嚇危害安全罪，處有期徒刑參月，如易科罰金，以新
臺幣壹仟元折算壹日。
    事  實
一、己○○及丁○○均係從事駕駛營業用小客車（下稱計程車）
    接送客人之計程車業務，而己○○並常固定在高雄縣岡山鎮
    ○○○路與民有路及岡燕路口即岡山火車站（下稱岡山火車
    站）前排班等候載客。己○○於民國98年7 月7 日20時35分
    許，駕駛址設於高雄市○鎮區○○路7 號「江帆交通有限公
    司」所有之車牌號碼059-XP號計程車，因在岡山火車站前排
    班許久未有乘客前來搭乘，見丁○○駕駛址設於高雄縣鳳山
    市○○路○段45巷1 號「傑誠交通有限公司」所有之車牌號
    碼161-YU號計程車至岡山火車站前不久，旋即有3 名乘客搭
    乘，認為丁○○係插隊搶客，而心生不滿，竟在公眾得自由
    進出之火車站前場所，出於公然侮辱及恐嚇危害安全之犯意
    ，持鐵棒靠近丁○○所駕駛之計程車駕駛座旁，以台語對丁○○侮辱及恫嚇稱：「幹你娘、臭雞巴，你在白目三小，你
    現在是算很大，你要和我玩是玩不過我，你以後要注意一點
    ，不要來這邊攬客做生意，不然要叫人打你」等語，貶損丁○○之人格及名譽，並使其心生畏懼，致生危害於安全。
二、案經丁○○訴由高雄縣政府警察局岡山分局報告臺灣高雄地
    方法院檢察署檢察官偵查起訴。
    理  由
壹、證據能力部分：
一、被告以外之人於檢察事務官、司法警察官或司法警察調查中
    所為之陳述，基於實體發現真實之訴訟目的，依第159 條之
    2 規定，如與審判中之陳述不符時，經比較結果，其先前之
    陳述，相對「具有較可信之特別情況」，且為證明犯罪事實
    存否所「必要」者，亦例外地賦與證據能力。是所謂「具有
    較可信之特別狀況」，係指陳述是否出於供述者之真意、有
    無違法取供情事之信用性而言，故應就調查筆錄製作之原因
    、過程及其功能等加以觀察其信用性，據以判斷該傳聞證據
    是否有特別可信之情況而例外具有證據能力，並非對其陳述
    內容之證明力如何加以論斷。經查：告訴人即證人丁○○於
    本院審理時對被告於本件案發時所為之言語內容多已不復記
    憶（A5卷第39頁反面），本院審酌其於警詢時之陳述距事發
    時間較相近，記憶較為清晰，又該警詢筆錄內容所呈顯之表
    達亦屬明晰，本院認該警詢中之陳述，並無違法取供之情事
    ，所為之陳述應係無外力干擾或介入而為真實陳述，而有可
    信性特別情況，且為證明本件犯罪存否所必要，依刑事訴訟
    法第159 條之2 規定，應有證據能力。
二、本判決所引用之其餘證據資料（詳後引證據），其中傳聞證
    據部分，縱無刑事訴訟法第159 條之1 至第159 條之4 或其
    他規定之傳聞證據例外情形，亦因被告、檢察官或同意可作
    為證據使用（A4卷第19頁，A5卷第41頁反面），或未聲明異
    議，依刑事訴訟法第159 條之5 第1 項、第2 項之規定，本
    院審酌該證據作成並無違法或不當之情況，認為適當作為證
    據，應得為證據。至本判決未引用之證據，既未經援引為認
    定犯罪事實有無之基礎，爰不逐一論述該等證據之證據能力
    ，附此敘明。
貳、實體部分
一、訊據被告己○○矢口否認有何公然侮辱、恐嚇犯行，並辯稱
    ：伊當天與丁○○因計程車排班載客問題發生糾紛，伊僅跟
    丁○○說以後要照排班載客，雖然有罵「幹你娘」、「臭雞
    巴」，但沒有很大聲，且該等言語是男人的口頭禪，沒有公
    然侮辱的意思云云（A4卷第19頁，A5卷第43頁反面至第45頁
    ）。經查：
  (一)證人丁○○於警詢及本院審理中證稱：98年7 月7 日20時35
    分許，我駕駛計程車停在高雄縣岡山鎮○○○路與岡燕路口
    （即岡山火車站附近），有3 位阿兵哥要坐我的計程車，被
    告就手拿鐵棒走過來我車子邊叫囂，恐嚇我，並當眾辱罵我
    說：幹你娘、臭雞巴、你再白目三小，你現在是算很大，你
    要和我玩是玩不過我，就叫那3 位阿兵哥不要坐我的計程車
    ，還叫我以後要注意一點，不要來這邊攬客做生意，不然要
    叫人來打我，使我心生恐懼，當天我有去報警，但是警察說
    查不出被告資料，所以不受理，後來我打電話去警政署投訴
    ，隔天壽天派出所的警員打電話要我過去做筆錄。被告說上
    開言語時我坐在駕駛座，被告站在駕駛座的外面，乘客中一
    人甲○○已經上車，坐在副駕駛座，被告拿鐵棍來叫囂時，
    甲○○就又下車，另外2 個還沒上車，只有打開後座的門。
    我記得甲○○的名字是因為後來有次他們要回台中，是叫我
    的車，我是跟甲○○聯絡等語（A1卷第4 至6 頁，A5卷第39
    頁反面至第41頁）；證人庚○○於本院審理時結證稱：98年
    7 月7 日20時35分許，我和甲○○、乙○○在岡山火車站前
    十字路口的大馬路攔計程車，我們要坐丁○○的車，被告拿
    棒球棍過來，叫我們不要坐丁○○的車，並罵丁○○「幹你
    娘、臭雞巴」，「不要在這邊攬客做生意，不然要叫人打你
    」，其他內容因為時間已久，我忘了。被告說這些話時，丁○○坐在車內，我們3 人站在車子旁邊等語（A5卷第31頁至
    第33頁）；證人甲○○於本院審理時結證稱：98年7 月7 日
    晚上，我與庚○○、乙○○在岡山火車站前坐計程車，我很
    清楚看到被告拿鐵管走過來，很大聲罵丁○○「幹你娘、臭
    雞巴，你玩得很行」等語，叫他不要在這邊攬客，改天會打
    他，並叫丁○○不要搭載我們。當時丁○○坐在車上駕駛座
    ，被告站在駕駛座旁，我們坐在計程車裡面，我們的位置可
    以清楚聽到被告聲音。後來有1 個計程車司機從對面過來，
    叫被告不要這樣，之後就把被告攬走，因為第一次搭乘計程
    車遇到這種情形，印象深刻，後來丁○○還有載我們去派出
    所，但是警察說不受理等語（A5卷第33頁反面至第35頁）；
    證人乙○○於本院審理時結證稱：98年7 月7 日晚上，我與
    庚○○、甲○○在岡山火車站前坐計程車，我們要坐丁○○
    的計程車，看到被告拿鐵棒過來，罵「幹你娘、臭雞巴」一
    些不好聽的話，還說「不要在這邊攬客做生意，要不然要叫
    人打你」，詳細內容過很久了，不太清楚。罵完後叫我們不
    要坐丁○○的計程車，被告拿鐵棍走過來時，我與甲○○、
    庚○○站在車外，在車的右邊，被告在車子的左邊，中間隔
    一輛車的車寬距離，被告聲音很大，我們可以聽到被告的聲
    音。後來另外1 名司機將被告架開，之後我們就坐丁○○的
    車走了，丁○○有載我們去警察局報警等語（A5卷第35頁反
    面至第37頁），雖有部分細節不一致，然本件案發距今已近
    5 個月，證人所述稍有不一，尚不違反一般經驗法則，且其
    等所供述被告公然侮辱、恐嚇危害安全之犯罪事實大致相符
    ，又與被告均無仇隙，衡情應無蓄意誣陷之可能，故其等所
    為證言應堪採信。
  (二)此外，復有高雄縣政府警察局岡山分局壽天派出所受理各類
    案件紀錄表、車牌號碼059-XP營業小客車車籍查詢基本資料
    詳細畫面、車牌號碼161-YU營業小客車車籍查詢基本資料詳
    細畫面在卷可稽，被告上開公然侮辱、恐嚇危害安全之犯行
    堪以認定。
  (三)被告所舉證人丙○○於本院審理時結證稱：98年7 月7 日晚
    上我在岡山火車站斜對面，我的位置與被告隔一條馬路，我
    在對面看到被告與丁○○2 人不知道在幹什麼，我好奇就走
    過去，我過去時聽到被告與丁○○好像在吵架，當時已經沒
    有聽到被告罵三字經，我跟被告說都是認識的，丁○○要載
    就讓他載，被告就走回他的車等語（A5卷第38頁至第39頁）
    ，是丙○○到場時，被告與丁○○之糾紛既已結束，丙○○
    所證難為被告有利之證明。
二、論罪科刑
  (一)按刑法第309 條規定之「侮辱」行為，係以使他人難堪為目
    的，以言語、文字、圖畫或動作，表示不屑輕蔑或攻擊之意
    思，足以貶損該人之人格及社會地位；又刑法第305 條規定
    之「恐嚇」行為，係指將對生命、身體、自由、名譽、財產
    法益加以不法侵害之意旨通知他人，使該人產生恐怖之心理
    狀態，其恐嚇之方法以言詞、文字、舉動為之，均無不可。
  (二)被告在公眾得出入之岡山火車站前，以「幹你娘」、「臭雞
    巴」等語辱罵丁○○，足以貶損眾人對丁○○之評價，核其
    此部分所為，係犯刑法第309 條第1 項之公然侮辱罪。又被
    告向丁○○恫稱「你在白目三小，你現在是算很大，你要和
    我玩是玩不過我，你以後要注意一點，不要來這邊攬客做生
    意，不然要叫人打你」等語，乃以丁○○之生命、身體，作
    為要脅之對象，以一般人立於丁○○之處境，通常均會因生
    命、身體遭受他人要脅，而心生畏懼，是核被告此部分所為
    ，係犯刑法第305 條之恐嚇危害安全罪。被告在岡山火車站
    前以「幹你娘」、「臭雞巴」等語辱罵，均係基於侮辱丁○○之目的而同時所為之數個舉動，侵害之法益同一，且係在
    密切接近之時間、地點實施，各行為之獨立性極為薄弱，依
    一般社會健全觀念，在時間差距上，難以強行分開，在刑法
    評價上，應視為數個舉動之接續施行，應屬接續犯，而為包
    括之一罪。另被告以「你在白目三小，你現在是算很大，你
    要和我玩是玩不過我，你以後要注意一點，不要來這邊攬客
    做生意，不然要叫人打你」等語恐嚇丁○○，亦係基於恐嚇
    丁○○之單一目的而同時所為之數個舉動，依同一理由，亦
    為接續犯而成立一個恐嚇危害安全罪。另被告在岡山火車站
    前，除以粗鄙言語辱罵丁○○，同時出言恐嚇丁○○，乃一
    個行為同時觸犯恐嚇危害安全與公然侮辱二罪，為想像競合
    犯，應依刑法第55條之規定，從一重之恐嚇危害安全罪論處
    。本院審酌被告已為成年人，對於任何糾紛之解決，應本諸
    理性、和平之手段與態度為之，竟僅因計程車排班載客之糾
    紛，即公然以前揭粗鄙言語辱罵丁○○，以言詞恐嚇丁○○
    ，矢口否認犯行，行為實有非議，惟慮及被告於本院審理時
    數度表示願與丁○○和解，因丁○○堅持不願和解而未達成
    和解等一切情形，併斟酌檢察官具體求處之刑度，量處如主
    文所示之刑，併諭知易科罰金之折算標準，以資懲儆。
據上論斷，應依刑事訴訟法第299 條第1 項前段，刑法第305 條
、第309 條第1 項、第55條、第41條第1 項前段，刑法施行法第
1 條之1 ，判決如主文。
本案經檢察官戊○○到庭執行職務。
中    華    民    國    98    年    12    月    7     日
                  刑事第一庭    法  官  王淑惠
以上正本證明與原本無異。
如不服本判決應於收受判決後10日內向本院提出上訴書狀，並應
敘述具體理由。其未敘述上訴理由者，應於上訴期間屆滿後20日
內向本院補提理由書(均須按他造當事人之人數附繕本)「切勿逕
送上級法院」。
中    華    民    國    98    年    12    月    8     日
                                書記官  黃旭淑
附錄法條
刑法第305條
以加害生命、身體、自由、名譽、財產之事，恐嚇他人致生危害
於安全者，處2年以下有期徒刑、拘役或3百元以下罰金。
刑法第309條
公然侮辱人者，處拘役或 3 百元以下罰金。
以強暴犯前項之罪者，處1年以下有期徒刑、拘役或5百元以下罰
金。


司法院資訊處製作；財團法人民間司法改革基金會備份。
